臺灣臺南地方法院刑事判決　　　　　　　　　　　　九十一年度易字第一二九五號
　　公　訴　人　臺灣臺南地方法院檢察署檢察官
　　被　　　告　乙○○
　　指定辯護人　本院公設辯護人　丁○○
右列被告因侵占案件，經檢察官提起公訴（九十一年度偵緝字第四八三號），本院判
決如左：
    主  文
乙○○無罪。
    理  由
一、公訴意旨略以被告乙○○原係台南市○○路一三０巷六十五號「正昌汽車修理廠
    」之負責人（現已停業），其於民國八十八年一月一日十一時三十分許，在上址
    受僱修理丙○○所有之車號ＵＨ─六七二三號自用小客車，詎乙○○竟意圖為自
    己不法之所有之意，而將該車侵占入己，嗣經丙○○前往上開修車廠欲取車時，
    乙○○之修車廠已經倒閉且不知乙○○去向，始發現上情，經丙○○提出告訴，
    因認被告乙○○涉犯刑法第三百三十六條第二項之業務侵占罪嫌。
二、按犯罪事實應依證據認定之，無證據不得認定犯罪事實，刑事訴訟法第一百五十
    四條第二項定有明文。又認定不利於被告之事實，須依積極證據，茍積極證據不
    足為不利於被告事實之認定時，即應為有利於被告之認定，更不必有何有利之證
    據，最高法院三十年上字第八一六號著有判例可資參照。次按不能證明被告犯罪
    者，應諭知無罪之判決，刑事訴訟法第三百零一條第一項定有明文。
三、訊據被告乙○○固不否認告訴人丙○○有將ＵＨ─六七二三號自用小客車交其修
    理，惟堅決否認其有為上開侵占之犯行，辯稱：「是丙○○將車牽來車廠問我說
    變速箱壞了，我告知我車廠無法修理變速箱，所以我就告知甲○○，甲○○就另
    介紹高雄車廠可修理，那時我與丙○○都在場」；「當初丙○○拿車至我車廠送
    修，我經由甲○○介紹，將他車子送高雄修理後，離我車廠關閉還有一段很長時
    間，而我在將車子轉介到高雄後，我就沒有去管這事了」；「送修絕對是含車子
    去送修的，因為變速箱修好必須測試，不可能台南與高雄來回跑；而當時我確與
    告訴人丙○○一起將車送到高雄古正川處，並由古正川拿了一張名片給丙○○，
    我也告訴告訴人，之後由他與古正川聯絡維修情形，因為我認為車子送修，車主
    一定會較緊張，所以之後我就沒有再管了」等語。
四、公訴人認被告乙○○涉犯刑法第三百三十六條第二項之業務侵占罪嫌，無非以告
    訴人丙○○陳稱：雖被告有向伊提起伊之車子在高雄修理，但從未與被告共同前
    往看車，亦不知被告所言之修車廠在何處及證人甲○○證稱：被告只送變速箱讓
    伊修理，未將整部車子交伊修理，且伊並未介紹被告將車送至高雄修理，伊亦不
    認識告訴人，被告說謊云云，資為認定被告犯罪之依據。
五、經查：
  (1)告訴人丙○○係於八十六年三月十日將其所有之ＵＨ─六七二三號自用小客車交
    給台南市○○○路○段二０六號被告乙○○所經營之正昌汽車修護廠（正名為「
    正昌汽車商行」）修理，八十七年八月底其前去該廠才知正昌汽車修護廠已倒閉
    ，其上開自用小客車亦不知去向，業據告訴人丙○○於警訊時及檢察官偵查中（
    見檢方八十八年度偵字第一一八０號偵查卷八十八年三月三日訊問筆錄）指訴在
    卷，並有被告所提出之財政部台灣省南區國稅局台南市分局九十年十二月十五日
    南區國稅南市三字第0920053209號函一紙附卷可稽，檢察官認正昌汽車修護廠位
    於台南市○○路一三０巷六十五號以及告訴人丙○○係於八十八年一月一日十一
    時三十分許，將ＵＨ─六七二三號自用小客車送修，顯有誤會。
  (2)被告乙○○於檢察官偵查中供稱：告訴人丙○○送修的ＵＨ－六七二三號飛雅特
    汽車一輛，「當時是變速箱損壞交給我修理，我因沒有零件，我轉送高雄市○○
    路一家修理廠，該廠也找不到零件，拖了很久，後來丙○○問起，我有帶他到高
    雄市那家修理廠，也看到該車在那邊，我於八十八年間結束營業（按在本院調查
    中被告謂係於八十七年結束營業）後，我以為他會自己去找，沒有再過問」（見
    檢方九十一年度偵緝字第四八三號偵查卷筆錄第四頁反面）；我將車子牽到高雄
    縣鳳山市○○路附近的修車廠修理，該修車廠已停業，負責人不知去向，負責人
    是古正川，是甲○○介紹我去高雄修理的；「我將車送到高雄三、四個月都沒有
    修好，丙○○等不住，我有帶他到鳳山市○○路修理廠去看，他有看到他的車子
    」（檢方九十一年度偵緝字第四八三號偵查卷筆錄第十八頁及反面、第十九頁）
    等語，核與其上開所辯內容相符。
  (3)證人甲○○於檢察官偵查中雖證稱：伊沒有介紹丙○○送修的車到高雄修理，被
    告乙○○只送變速箱給伊修理，伊亦不認識丙○○，被告說謊云云（見檢方九十
    一年度偵緝字第四八三號偵查卷筆錄第二十三頁反面）及於本院九十一年十一月
    四日調查時證稱：「那時乙○○委託我去修理變速箱，他只有拿該變速箱來我店
    裡，因我只有賣材料，所以我再委託古正川修理，... 之後古正川修理好之後，
    由古正川直接將變速箱交給被告（乙○○）」云云；以及告訴人丙○○雖於檢察
    官偵查中指訴：被告乙○○有向伊表示車子送高雄修理，但沒有帶伊去過（見見
    檢方九十一年度偵緝字第四八三號偵查卷筆錄第二十三頁）；伊在八十六年三月
    將車牽去給被告乙○○修理，被告說「車子要牽去高雄修理，他還到我公司收取
    別台車子的費用，我問他我的車子呢？他說等一下要到高雄去看那車子，結果我
    事後才知道他已經倒了」（見檢方八十八年度偵字第一一八０號偵查卷八十八年
    三月三日訊問筆錄）云云。惟查上開證述及指訴均屬證人甲○○及告訴人丙○○
    各就其個人有利部分所為之片面之言，其二人並未能提出其他書證或物證以補強
    所為證言及指訴，是上開證人甲○○及告訴人丙○○所言，自難遽以採信。
  (4)被告乙○○經法務部調查局以「控制問題法」及「混合問題法」測謊結果：「乙○○稱：（一）丙○○有和渠一起將系爭車輛拖往高雄修理；（二）甲○○有介
    紹渠將系爭車輛送交古正川修理；（三）丙○○知道系爭車輛在古正川處修理，
    上述問題經測試均無情緒波動反應，研判未說謊」，有該局九十三年二月十八日
    調科參字第09300062270號測謊報告書一份附卷可稽，足資證明被告乙○○上開
    所辯屬實。
  (5)因無人知道古正川之住址，且當事人雙方均未請求傳古正川作證，而依上開所述
    ，案情已明，自無庸傳訊古正川作證之必要。
六、綜上所述，被告乙○○上開所辯，應堪採信，本案尚無法證明被告有為告訴人所
    指訴之業務侵占犯行，至於被告將告訴人之車送高雄修理後不管，應僅係民事上
    之糾葛，自應循民事途徑解決。本案既不能證明被告犯罪，依首揭判例意旨及刑
    事訴訟法之規定，自應諭知無罪之判決。
據上論斷，應依刑事訴訟法第三百零一條第一項，判決如主文。
本案經檢察官戊○○到庭執行職務
中      華      民      國      九十三    年      四    月    二十二    日
                              臺灣臺南地方法院刑事第十庭
                                    審判長法官  陳忠鎣
                                    法      官  鍾邦久
                                    法      官  林勝利
右正本證明與原本無異。
如不服本判決，應於判決送達後十日內向本院提出上訴狀（應附繕本）。
                                    書  記  官  陳怡吟
中      華      民國      九十三    年      四    月    二十二    日
